ACORDAO-COMPLETO-2380279

ACÓRDÃO DE RELAÇÃO

ACÓRDÃO DE RELAÇÃO 2758/2019 ATA 45/2019 - PLENÁRIO

Acórdão 2758/2019-TCU-Plenário
Considerando que os presentes autos tratam de solicitação formulada à Peça nº 2, em 26/9/2019, pelo Sr. Robson Braga de Andrade, Presidente da Confederação Nacional da Indústria (CNI) e Diretor do Departamento Nacional do Serviço Social da Indústria (SESI) , por intermédio do seu procurador (Marcelo Leonardo - OAB/MG 25.328) , requerendo o acesso, a vista e a autorização para a extração de cópia integral do TC Processo 046.609/2012-1, do TC Processo 027.879/2017-8, do TC 042.852/2018- 8 e do TC Processo 005.846/2019-6 ante o eventual relacionamento com a Operação Fantoche deflagrada pela Polícia Federal, além da suposta relação direta com as atividades das entidades do Sesi e com a sua conduta como administrador da entidade;
Considerando que, em 23/10/2019, o Sr. Marcelo Leonardo reiterou o seu pedido de acesso, vista e autorização para extração de cópia integral do TC Processo 027.879/2017-8 e do TC Processo 005.846/2019-6, alegando que apenas teria recebido o acesso e as cópias do TC Processo 046.609/2012-1 e do TC Processo 042.852/2018-8;
Considerando que, nos termos dos arts. 144 e 146 do RITCU, o responsável e o interessado atuariam como partes do processo, devendo o interessado solicitar, entretanto, o seu ingresso nos autos, com a clara e objetiva demonstração da sua razão legítima para intervir no processo;
Considerando que, por não figurar, então, o ora solicitante como responsável ou interessado no bojo do TC Processo 027.879/2017-8 e do TC Processo 005.846/2019-6, em sintonia com os arts. 144, 145 e 163 do RITCU, o presente requerimento deve ser apreciado em cotejo com a Lei n.º 12.527 (Lei de Acesso à Informação) , de 18/11/2011, a partir da regulamentação dada pela Resolução TCU nº 249, de 2012;
Considerando que, ao regulamentar a Lei de Acesso à Informação, a Resolução TCU n.º 249, de 2012, estabeleceu, em seu art. 11, que "qualquer interessado poderá apresentar pedido de acesso à informação ao TCU", explicitando, no seu art. 17, que, conforme o caso, dependeria de prévia autorização do Ministro-Relator ou do Presidente do Tribunal o fornecimento de informações pessoais, entre outras medidas, pois diriam respeito à intimidade, à vida privada, à honra e à imagem das pessoas, além das liberdades e das garantias individuais, permitindo, contudo, que, nos termos do inciso III do referido artigo 17, seja negado o suscitado pedido de informação. 
Considerando, todavia, que, nos termos do art. 7º, VII, "b", e § 3º, da Lei de Acesso à Informação, o direito de obter as informações e os documentos junto ao TCU sobre as ações de controle externo somente será assegurado com a edição do respectivo ato decisório, a exemplo do acórdão do TCU ou do despacho do Ministro-Relator sobre a decisão de mérito ou o encerramento do processo;
Considerando que nenhum desses dois feitos corresponderiam a processos de controle externo financeiro, tratando de trabalhos administrativos internos no TCU;
Considerando que o TC-Processo 027.879/2017-8 trataria de mero processo administrativa constituído a partir de relatório de produção de conhecimento formalizado, em março de 2017, pela então Secex-MS (atual Sec-MS) , com a devida anuência do Ministro-Relator, em face da medidas administrativas ligadas ao compartilhamento de informações com a autoridade policial responsável pela condução do IPL 111/2014 (Peças nos1 e 3 do referido processo) , além de terem sido objeto de compartilhamento os relatórios juntados às Peças nos7, 11, 14 e 16, no bojo da aludida "Operação Fantoche" deflagrada em 19 de fevereiro de 2019;
Considerando que a eventual documentação solicitada já estaria integrada ao IPL 111/2014 em momento anterior à deflagração da referida operação, sem mais contar com o eventual sigilo, e, assim, não se vislumbraria o óbice ao fornecimento do acesso pretendido pelo solicitante, resguardando, contudo, o eventual sigilo dos documentos obtidos após a deflagração da Operação Fantoche com vistas a salvaguardar o sigilo das medidas ainda não documentadas no processo em trâmite na Justiça Federal de Pernambuco, pois o eventual acesso à aludida documentação tenderia a resultar no indesejado prejuízo à subjacente investigação pela Polícia Federal;
Considerando, assim, que o TCU pode deferir o acesso do solicitante ao TC-Processo 027.879/2017-8, com a exceção para os documentos juntados a partir da Peça nº 18, em atenção à decisão proferida na Representação Criminal 0800764- 39.2019.4.05.8300;
Considerando que o referido TC-Processo 005.846/2019-6 trataria de petição administrativa autuada a partir do recebimento do Ofício Conjunto 1/2019 proveniente da Procuradoria da República e da Superintendência da Polícia Federal em Pernambuco, solicitando que o TCU mantenha, à frente dos trabalhos de fiscalização, o auditor federal já detentor de conhecimento prévio a respeito dos indícios de irregularidade em investigação na "Operação Fantoche", ante a reestruturação administrativa interna implementada sobre a secretaria do TCU a partir de abril de 2019;
Considerando, todavia, que, como o aludido TC-Processo 005.846/2019-6 não trataria de controle externo financeiro, mas, sim, de matéria eminentemente administrativa interna, cuidando de aspectos sobre a disponibilidade e a alocação da força de trabalho na secretaria do TCU, o aludido processo não apresentaria o elemento útil à eventual defesa do solicitante nos feitos relacionados com a Operação Fantoche, além de estar chancelado pelo sigilo com vistas a evitar a indevida exposição do nome do servidor do TCU participante do aludido trabalho técnico, não se enquadrando, pois, no art. 4° da Resolução TCU nº 249, de 2012, e, assim, não conferiria ao solicitante o direito subjetivo à obtenção das suscitadas informações;
Considerando, dessa forma, que não seria cabível o deferimento do acesso ao suscitado TC-Processo 005.846/2019-6;
Considerando, enfim, que está nesse sentido o parecer da unidade técnica às Peças 6 a 8;
Os Ministros do Tribunal de Contas da União, reunidos em Sessão de Plenário, ACORDAM, por unanimidade, com fundamento nos arts. 143, inciso V, alínea "a", do Regimento Interno do TCU, aprovado pela Resolução nº  246, de 2011, e no art. 65 da Resolução TCU nº 259, de 2014, em: 
 (i) conhecer da presente solicitação, nos termos do art. 59, V, e do art. 94 da Resolução TCU 259, de 2014;
 (ii) deferir o acesso ao presente solicitante aos autos do TC-Processo 027.879/2017-8, com a exceção para os documentos juntados a partir da Peça nº 18, em atenção à decisão proferida na Representação Criminal 0800764- 39.2019.4.05.8300;
 (iii) indeferir o acesso do solicitante ao TC-Processo 005.846/2019-6, por falta de amparo jurídico;
 (iv) prolatar as determinações abaixo indicadas:
1. Processo TC-Processo 035.978/2019-8 (SOLICITAÇÃO) 
	1.1.Solicitante: Robson Braga de Andrade.
	1.2. Entidades: Confederação Nacional da Indústria (CNI) e Departamento Nacional do Serviço Social da Indústria (SESI) .
	1.3. Relator: Ministro-Substituto André Luís de Carvalho.
	1.4. Representante do Ministério Público: não atuou.
	1.5. Unidade Técnica: Secretaria Extraordinária de Operações Especiais em Infraestrutura (SeinfraOperações) .
	1.6. Representação legal: Marcelo Leonardo (OAB/MG 25.328) e Marcelo de Siqueira Zerbini (OAB/DF 44.555) , representando Robson Braga de Andrade.
	1.7. Determinar que a SeinfraOperações adote as seguintes medidas: 
	1.7.1.envie a cópia do presente Acórdão, acompanhada da cópia do parecer da unidade técnica, ao solicitante, par ciência; e
	1.7.2. arquive o presente processo, nos termos do art. 169, V, do RITCU e do art. 61, caput, da Resolução 259, de 2014.

Confederação Nacional da Indústria (CNI) e Departamento Nacional do Serviço Social da Indústria (SESI).

ACORDAO-COMPLETO-2412722

Acórdão 1901/2020 - Plenário

ANDRÉ DE CARVALHO

Marcelo Leonardo (OAB/MG 25.328) e Marcelo de Siqueira Zerbini (OAB/DF 44.555), representando Robson Braga de Andrade.

Não atuou.

SOLICITAÇÃO (SOLI)

Secretaria Extraordinária de Operações Especiais em Infraestrutura (SeinfraOperações).